臺灣高等法院臺中分院民事判決　　　　　 98年度上字第294號
上　訴　人　張慶煌
訴訟代理人　蔡素惠律師
　　　　　　羅豐胤律師
複 代 理人　洪孟純
　　　　　　陳小華
被 上 訴人　陳榆蕙
訴訟代理人　陳胘富律師
上列當事人間請求損害賠償事件，上訴人對於中華民國98年6月
26日臺灣南投地方法院97年度訴字第157號第一審判決提起上訴
並為訴之擴張，本院於100年2月15日言詞辯論終結，判決如下：
    主  文
原判決廢棄。
被上訴人應給付上訴人新台幣貳佰拾伍萬陸仟陸佰玖拾貳元，
及其中新台幣壹佰陸拾萬元自民國九十七年五月三十一日起，其
中新台幣柒拾伍萬陸仟陸佰玖拾貳元自民國九十九年五月六日起
，均至清償日止，按週年利率百分之五計算之利息。
第一、二審及擴張之訴訴訟費用，均由被上訴人負擔。
本判決所命給付，上訴人如於假執行程序實施前以新台幣柒拾捌
萬伍仟伍佰陸拾元供擔保後得假執行；但被上訴人如於執行標的
物拍定，變賣前以新台幣貳佰拾伍萬陸仟陸佰玖拾貳元為上訴
人預供擔保，得免為假執行。
    事實及理由
甲、程序部分
一、按訴狀送達後，原告不得將原訴變更或追加他訴，但請求之
    基礎事實同一、擴張或減縮應受判決事項之聲明者，不在此
    限，為民事訴訟法第255條第1項第2、3款所明定；此項規定
    ，依同法第446條第1項，於第二審訴訟程序亦有適用。而所
    謂請求之基礎事實同一，係指變更或追加之訴與原訴之原因
    事實，有其社會事實上之共通性及關聯性，而就原請求所主
    張之事實及證據資料，於變更或追加之訴得加以利用，且無
    害於他造當事人程序權之保障，俾符訴訟經濟者稱之（最高
    法院91年度台抗字648號裁判意旨參照）。
二、上訴人於第一審主張依民法第433、434條規定之租賃契約法
    律關係，請求被上訴人因其重大過失致租賃物失火燒毀，負
    損害賠償責任；被上訴人則抗辯其係於系爭房屋之消防設備
    通過檢驗後，始向上訴人承租，故無任何過失，並提出其被
    訴違反消防法經台灣南投地方法院檢察署檢察官不起訴之處
    分書為證。原審判決審酌被上訴人所承租系爭房屋之租賃範
    圍，依系爭房屋使用執照之記載為299.87平方公尺，且其未
    曾受民間消防檢查人員及消防局人員通知應遵守營業面積逾
    300平方公尺須裝設室內消防設備及自動撒水系統，為認定
    被上訴人對於系爭火災之發生有何過失行為之理由。上訴人
    嗣上訴本院後，主張被上訴人疏於設置室內安全設備，違反
    消防法第35條規定，追加依民法第184條第2項規定之侵權行
    為法律關係併為請求。核上訴人追加之請求與原先之請求基
    礎事實，有其社會事實上之共通性及關聯性，而就原請求所
    主張之事實及證據資料，於變更或追加之訴得加以利用，且
    無害於他造當事人程序權之保障，為符訴訟經濟，揆諸上揭
    說明，於法自應准許，毋庸經被上訴人之同意。
三、上訴人於原審起訴請求判決：（一）被上訴人應給付上訴人
    新臺幣（下同）160萬元，及自起訴狀繕本送達之翌日起至
    清償日止按年息百分之5計算之利息；（二）訴訟費用由被
    上訴人負擔。經原審判決駁回上訴人之訴，上訴人上訴本院
    後，嗣又擴張聲明：（一）原判決廢棄；（二）被上訴人應
    給付上訴人2,356,692元，及其中160萬元自起訴狀繕本送達
    翌日起，其中756,692元自民事準備書狀送達翌日起，均至
    清償日止，按年息百分之5計算之利息；（三）第一、二審
    訴訟費用由被上訴人負擔；（四）上訴人願供擔保，請准宣
    告假執行。核屬擴張應受判決事項之聲明，揆諸首開說明，
    亦應予以准許，合先敘明。
乙、實體部分
壹、兩造之聲明
一、上訴人之上訴聲明
（一）原判決廢棄。
（二）被上訴人應給付上訴人2,356,692元，及其中160萬元自起
      訴狀繕本送達翌日起，其中756,692元自民事準備書狀送
      達翌日起，均至清償日止，按年息百分之5計算之利息。
（三）第一、二審訴訟費用由被上訴人負擔。
（四）上訴人願供擔保，請准宣告假執行。
二、被上訴人之答辯聲明
（一）上訴人之上訴及其假執行之聲請均駁回。
（二）第一、二審訴訟費用由上訴人負擔。
（三）被上訴人如受不利之判決，願供擔保，請准免為假執行。
貳、兩造之陳述
一、上訴人於原審起訴主張略以：
    被上訴人承租上訴人所有坐落南投縣南投市○○路○段217巷
    1號之1層樓鐵皮屋1棟（下稱系爭房屋），供其經營「七彩
    湖KTV」之用。被上訴人於租賃期間內，將系爭房屋借與他
    人使用，造成系爭房屋於民國（下同）97年4月28日，因失
    火導致房屋全毀。爰依民法第432、433、434條等規定，請
    求被上訴人賠償房屋重建及裝潢費用共160萬元等語。
二、上訴人於本院補充陳述略以：
（一）爐火乃普通人日常生活中習於使用者，使用瓦斯爐完畢時
      應關閉瓦斯桶及瓦斯爐開關，此屬普通人應盡之注意，非
      善良管理人始須具備之注意義務，欠缺此項注意，即具有
      重大過失。系爭火災經南投縣政府消防局調查後，研判系
      爭房屋瓦斯爐西側瓦斯桶（編號1瓦斯桶）及廚房東北側
      冰箱旁瓦斯桶（編號2瓦斯桶）之開關均呈開啟狀態；該
      局進一步造訪系爭房屋所使用瓦斯爐之設計發明者，發明
      者並研判瓦斯爐右邊爐口呈開啟狀態。本件火災既因可歸
      責於經被上訴人允許使用系爭房屋之第三人吳美慧及王淑
      芬之其中一人或二人，於使用瓦斯爐後，未關閉瓦斯桶及
      瓦斯爐右邊爐口開關所引起。上訴人依據民法第433條請
      求被上訴人就本件火災造成系爭房屋毀損、滅失負損失賠
      償責任，即有理由。
（二）依消防法第1條第1項所揭立法目的，消防法乃民法第184
      條第2項所謂保護他人之法律。次按，依「各類場所消防
      安全設備設置標準」第15條第1款、第17條第1款，樓地板
      面積在三百平方公尺以上者即應設置室內消防栓設備及自
      動撒水設備，未依規定設置者，即有違消防法第35條規定
      。系爭房屋之「消防安全設備檢修申報表」明確記載樓地
      板面積合計405.89平方公尺，被上訴人陳榆蕙對於系爭房
      屋之實際面積，不得諉稱不知。再者，被上訴人陳榆蕙與
      上訴人張慶煌所訂之租約，第一條明定房屋所在地及使用
      範圍為南投市○○路○段217巷1號鐵皮屋全部，並非約定
      使用面積為使用執照上所載之299.87平方公尺，是以被上
      訴人之主觀而言，其亦明知系爭房屋使用面積超過300平
      方公尺以上，其未設置室內消防栓設備及自動撒水設備，
      顯有違消防法第35條之規定，自應依民法第184條第2項規
      定，對上訴人負損害賠償責任。
（三）建築法第77條第1規定之立法意旨在於課以對於建築物有
      實際管領支配力之人維護建築物合法及安全使用，並非不
      論實際使用情況為何，建築物之所有權人均應負責。系爭
      建物之使用執照面積為299.87平方公尺，經承租人增建10
      4.13平方公尺供KTV之廚房及休息室使用，總面積達404平
      方公尺，被上訴人為圖免上開設置消防安全設備義務，竟
      於南投縣政府消防局第大隊人員歷次對「七彩湖KTV」進
      行消防安全設備檢查時，陪同檢查之被上訴人或其員工胡
      紋彰竟告知增建建物之廚房及休息室，為私人場所，並非
      在該KTV營業範圍內，甚且將該處之電燈關閉或上鎖，導
      致南投縣政府消防局第一大隊人員被誤導，而認定該KTV
      之營業範圍僅主建物部分而未逾300平方公尺，造成歷次
      檢查結果均為合格。而上訴人雖為系爭建物之所有人，然
      系爭建物交付承租人即被上訴人後，上訴人對系爭建物即
      失去實際之管領支配權，對於被上訴人實際如何使用系爭
      建物無從了解，是上訴人對於系爭建物未設置消防安全設
      施乙事並無過失，被上訴人主張上訴人對於本件損害與有
      過失，為無理由。
（四）上訴人所有系爭房屋因本件火災而燒毀，系爭房屋之修復
      費用，依台灣省建築師公會鑑定結果為2,617,383元；如
      扣除9.96％折舊率後則為2,356,692元。爰擴張請求被上
      訴人給付上訴人2,356,692元。
三、被上訴人於原審答辯略以：
    被上訴人承租之系爭房屋確於97年4月29日發生火災，惟被
    上訴人係於系爭房屋之消防設備通過檢驗後，始向上訴人承
    租，並無任何過失。又上訴人提出菖樂公司出具之估價單，
    因該公司無搭蓋鐵皮屋與鑑價之專業能力，該估價單不應採
    信等語。
四、被上訴人於本院補充陳述略以：
（一）刑法第173條第2項之失火罪應僅限於因行為人過失而致引
      發火災者，系爭火災因爐火烹煮不慎，造成系爭房屋廚房
      瓦斯爐口右側附近起火燃燒之可能性較大，而系爭火災發
      生前及當時，僅有吳美慧等2人在起火現場，依論理及經
      驗法則推論，應以2人或其中1人烹煮不慎而引發系爭火災
      之可能性最大，且被上訴人於起火前及當時均未在系爭房
      屋，被上訴人即無何過失引發系爭火災之行為。又吳美慧
      等2人並非KTV之員工，渠等於97年4月28日晚間至KTV 與
      友聚餐，席間飲用大量酒類，於翌日凌晨1時許欲離去時
      ，被上訴人見渠等酒醉，好意請渠等至休息室休息，渠等
      因酒醉致酒精濃度高達205mg/dl，已達精神錯亂、平衡感
      受損、言詞不清、定向力及感覺障礙之狀態，錯失逃生第
      一時間，被上訴人對渠等烹煮不慎之事實，根本無法預見
      。
（二）本件上訴人將系爭房屋坐落土地出租予被上訴人之前手即
      訴外人王國煌（下稱王國煌），即同意王國煌興建系爭房
      屋用於經營KTV迄95年，被上訴人向王國煌承讓此KTV，向
      上訴人承租系爭房屋亦經其同意作為KTV之用，應有建築
      法第77條第1、3項及消防法第10條第3項適用。而王國煌
      興建系爭房屋時，使用執照面積係載為299.87平方公尺，
      嗣其向消防局陳報時，已達400多平方公尺，上訴人就此
      應該知悉，而被上訴人則僅就現狀予以承租。惟上訴人從
      未依法做好消防安全設備，亦未曾向消防局提出消防安全
      設備圖說審查，應認對系爭火災與有過失，至少應負百分
      之50之責任。又系爭房屋乃經消防單位定期檢查通過者，
      被上訴人對刑事偵查卷附消防安全設備檢修申報表及報告
      書之存在，並不知情，關於消防安全檢查乃完全委託訴外
      人華隆消防器材公司處理。如認被上訴人應負損害賠償責
      任，臺灣省建築師公會所為鑑定報告並未說明計算估價金
      額單價之標準，不可逕予採信；其中張貼壁紙部分，不應
      列入損害賠償計算；編號27部分僅泛言零星整修及其他，
      計209,390元，空泛無據；編號28部分則屬營造商之利潤
      ，不應計入；且尚應依固定資產耐用年數表及所得稅之規
      定，計算其折舊。
參、兩造不爭執之事項：
一、系爭房屋為上訴人所有，於94年7月間出租予被上訴人，該
    租賃契約並經原法院公證，租賃期間自94年8月1日至100年7
    月31日止。
二、被上訴人承租系爭房屋後，用以經營「七彩湖KTV」。
三、97年4月28日晚間，訴外人吳美慧、王淑芬（下稱吳美慧等2
    人）至該KTV，並有飲酒。翌日凌晨該KTV休息後，吳美慧等
    2人仍留在該處。
四、97年4月29日上午4時34分前某時間，該KTV起火燃燒，致系
    爭房屋被燒燬，且吳美慧等2人不幸喪生（下稱系爭火災）
    。
五、系爭火災經南投縣政府消防局（下稱消防局）調查後，出具
    火災原因調查報告書附於刑事卷。
肆、兩造爭執之事項：
（一）上訴人依據民法第432條、第433條或第434條等規定，請
      求被上訴人就系爭火災負損害賠償責任，有無理由？
（二）上訴人主張被上訴人有違消防法第35條之規定，應依民法
      第184條第2項規定，對上訴人負損害賠償責任，有無理由
      ？
（三）被上訴人抗辯上訴人就本件火災之發生及擴大，與有過失
      ，有無理由？
（四）如被上訴人須就系爭火災負損害賠償責任，其可請求之修
      復費用金額為何？
伍、法院得心證理由
一、上訴人依據民法第432條、第433條或第434條等規定，請求
    被上訴人就系爭火災負損害賠償責任，有無理由？
（一）上訴人主張：被上訴人承租上訴人所有系爭房屋經營「七
      彩湖KTV」，適吳美慧、王淑芬於97年4月28日晚間，前往
      該ＫＴＶ與友人聚餐，席間並飲用酒類，於翌日凌晨一時
      許，吳美慧、王淑芬欲離去時，被上訴人見二人尚有酒意
      ，乃請二人先至休息室休息，至凌晨4時34分許，該KTV起
      火燃燒，致系爭房屋被燒燬，吳美慧等2人並不幸喪生等
      情，為被上訴人所不爭執，自堪信為實在。
（二）上訴人主張：本件火災係因被上訴人允許使用系爭房屋之
      第三人吳美慧及王淑芬之其中一人或二人，於使用瓦斯爐
      後，未關閉瓦斯桶及瓦斯爐右邊爐口開關所引起，被上訴
      人自具有重大過失等語，並舉系爭火災原因調查報告書為
      證。被上訴人則抗辯：被上訴人於起火前及當時均未在系
      爭房屋，被上訴人自無何過失引發系爭火災之行為；且被
      上訴人對吳美慧及王淑芬等烹煮不慎之事實，無法預見，
      自不負過失責任等語。
（三）按因承租人之同居人或因承租人允許為租賃物之使用、收
      益之第三人應負責之事由，致租賃物毀損、滅失者，承租
      人負損害賠償責任，民法第433條定有明文。又按租賃物
      因承租人失火而毀損滅失者，以承租人有重大過失為限，
      始對出租人負損害賠償責任，同法第434條亦定有明文。
      是就失火責任而言，租賃物因承租人失火而毀損、滅失者
      ，以承租人有重大過失為限，始對出租人負損害賠償責任
      ；則就第三人之失火責任而言，承租人應負之責任，仍應
      以民法第434條為依據，即承租人僅於第三人有重大過失
      時，始依民法第433條之規定對出租人負損害賠償責任。
      查，本件火災發生之原因：
  １、經南投縣政府消防局火災調查課調查後認定：「……五、
      火災原因研判：…(二)起火處研判：…9.據現場燃燒後狀
      況（十二）及（十七）所述：本局火災調查人員發現南投
      市○○路○段２１７巷１號七彩湖ＫＴＶ廚房抽油煙機電
      源線有一短路痕，且短路痕位置位於抽油煙機東側，且短
      路痕附近呈短路接觸嚴重燒燬情形，本局火災調查人員於
      抽油煙東側下方地上發現抽油煙插座及電源線，觀察抽油
      煙機插座及電源線，發現有眾多短路痕，本局火災調查人
      員又於廚房中端發現一室內配線呈現短路痕，本局火災調
      查人員逐將證物１、２、３短路痕採集送內政部消防署鑑
      析，經內政部消防署鑑析結果證物１、２、３熔痕巨觀及
      微觀特微與導線短路所造成之通電痕相同，末端短路痕位
      於廚房抽油煙機電源線，故研判起火處位於廚房瓦斯爐附
      近，如照片９０至９７。…(三)起火原因研判：…2.據現
      場燃燒後狀況（十三）所述：本局火災調查人員觀察廚房
      瓦斯爐擺設情形，發現西邊爐口上擺放一炒鍋，觀察廚房
      瓦斯爐燒燬情形，發現西邊爐口爐架受燒軟化燒失較輕微
      ，東邊較嚴重，觀察炒鍋受燒情形，發現炒鍋內面底部無
      菜渣殘留，再觀察炒鍋外面似無嚴重燒燬痕跡，本局火災
      調查人員觀察廚房抽油煙機燒燬情形，為能找出與起火原
      因相關之蛛絲馬跡，本局火災調查人員於廚房地板上清理
      出一嚴重燒燬變形之湯鍋，觀察湯鍋內面底部遺留有菜渣
      痕跡，如照片９９至１０７。…4.據現場燃燒後狀況（十
      六）所述：本局為了解瓦斯爐開啟情形，…造訪位於潭子
      鄉設計發明者謝茂松先生了解該瓦斯爐開啟情形，謝茂松
      先生觀察右邊開關軸承閉止閥開閉情形，發現閉止閥呈開
      啟狀態，再觀察左邊開關軸承開閉情形，發現開關軸承呈
      關閉狀態，故研判瓦斯爐右邊爐口呈開啟狀態，如照片１
      ２１至１３３。…6.綜上現場勘查、訪談筆錄及內政部消
      防署火災證物鑑定報告研判火災案起火原因係因爐火烹煮
      不慎造成廚房瓦斯爐右側爐口編號１附近起火燃燒之可能
      性較大。」等情，有上開火災原因調查報告書乙份附台灣
      南投地方法院檢察署97年度相字第200號相驗卷宗可稽（
      見上開相驗卷一第113頁至第270頁）。
  ２、負責製作前述火災原因調查報告書之南投縣政府消防局火
      災調查課課員黃俊翰其刑事案件審理時證述略以：「我在
      火災調查報告書內所寫廚房瓦斯爐右側爐口，是指東邊的
      爐口，另外提到抽油煙機電線短路的情形，短路痕分為原
      因痕跟結果痕，其中原因痕是火災起火原因，就是電線短
      路起火，結果痕就是火災發生之後，火燒到電線，電線燒
      融，產生搭鐵的情形，本件我們看火場的時候，從末端短
      路痕，就是靠近起火處，我們發現三個短路痕，最末端在
      抽油煙機的電線，這短路痕是屬於結果痕，也就是說本件
      的起火原因以烹煮不慎的可能性最大，而非電線短路，我
      們當時看的情形，就是東邊爐口燒的比較嚴重，西邊爐口
      燒的沒有那麼嚴重，卷一第二六八頁之照片標示編號一的
      爐口，是燒的比較嚴重的爐口，該爐口以瓦斯爐本身是在
      右手邊，如果是面向瓦斯爐，是在左手邊，火災調查報告
      書內提到瓦斯爐右邊爐口呈開啟狀態，左邊爐口呈關閉狀
      態，所謂右邊爐口就是前述照片編號編號一的爐口，亦即
      燒蝕比較嚴重的爐口就是編號一的爐口」等語（見台灣南
      投地方法院99年度訴字第239號刑事卷一第7頁至第10頁）
      。又97年4月29日凌晨2時30分許，該ＫＴＶ營業時間結束
      ，服務人員蕭宗卿及林慧觀離開該ＫＴＶ前有關閉廚房瓦
      斯、將餐具收妥歸位乙節，業據證人林慧觀及蕭宗卿於被
      上訴人被訴違反消防法之刑事案件警訊及偵查中證述明確
      ，此據本院調閱上開刑事卷審閱無訛。
  ３、綜觀上情可知，ＫＴＶ服務人員蕭宗卿及林慧觀離開該Ｋ
      ＴＶ前，已將廚房瓦斯關妥，餐具收好歸位；而發生火災
      後，廚房內之二桶瓦斯桶均呈開啟狀態，且瓦斯爐右側爐
      口亦為開啟狀態，廚房地板上有一嚴重燒燬變形之湯鍋，
      該湯鍋內面底部遺留有菜渣痕跡；是系爭火災發生原因應
      係當時留在該ＫＴＶ內之吳美慧及王淑芬之其中一人或二
      人，在廚房烹煮食物時，疏未注意所致。而爐火乃普通人
      日常生活中習於使用者，使用瓦斯爐時應注意爐火大小、
      使用完畢時應關閉瓦斯桶及瓦斯爐開關，此屬普通人應盡
      之注意；且於一般人正當使用下，應不會引起火災。足認
      ，吳美慧及王淑芬之其中一人或二人於使用瓦斯爐烹煮食
      物時，顯欠缺一般人應盡之注意義務，致造成起火燃燒，
      就本件火災之發生，應負重大過失責任。而吳美慧及王淑
      芬既係經被上訴人允許為系爭租賃房屋之使用之第三人，
      被上訴人就吳美慧及王淑芬應負責之事由，致系爭租賃房
      屋因火災所造之毀損，依上說明，自應對上訴人負損害賠
      償責任。
二、被上訴人抗辯上訴人就本件火災之發生與擴大，與有過失，
    有無理由？
（一）按損害之發生或擴大，被害人與有過失者，法院得減輕賠
      償金額或免除之，民法第217條第1項定有明文。此項規定
      之目的在謀求加害人與被害人間之公平，倘受害人於事故
      之發生亦有過失時，由加害人負全部賠償責任，未免失諸
      過酷，是以賦與法院得減輕其賠償金額或免除之職權。惟
      所謂被害人與有過失，須被害人之行為助成損害之發生或
      擴大，就結果之發生為共同原因之一，行為與結果有相當
      因果關係，始足當之（最高法院95年台上字第2463號、96
      年台上字第1169號裁判參照）。本件火災之發生，係因被
      上訴人允許為系爭租賃房屋使用之第三人即吳美慧及王淑
      芬之其中一人或二人，於使用瓦斯爐烹煮食物時，顯欠缺
      一般人應盡之注意義務，致造成起火燃燒所致，自難認上
      訴人就本件火災之發生，與有過失。
（二）被上訴人雖抗辯：被上訴人向上訴人承租系爭房屋，係經
      上訴人同意作為KTV之用，應有建築法第77條第1、3項及
      消防法第10條第3項適用，上訴人從未依法做好消防安全
      設備，亦未曾向消防局提出消防安全設備圖說審查，應認
      對系爭火災與有過失等語；則為上訴人所否認。查，被上
      訴人向上訴人承租系爭房屋經營「七彩湖KTV」，為依消
      防法第6條規定應設置消防安全設備之供營業使用場所之
      管理權人，而該而該ＫＴＶ屬甲類營業場所，其營業面積
      包括主建物面積299.87平方公尺之及增建建物部分面積10
      4.13平方公尺，合計逾300平方公尺，依法應設置室內消
      防栓設備、水霧、泡沫、二氧化碳、乾粉或室外消防栓等
      滅火設備，因被上訴人未依規定設置，且未盡此部分之注
      意義務，致在起火燃燒後，因該ＫＴＶ未依規定設置消防
      安全設備，導致火勢迅速延燒至廚房、休息室、包廂、辦
      公室等，並使吳美慧及王淑芬二人逃生不及，而吸入過量
      一氧化碳窒息昏厥，遭大火燒焦當場死亡，被上訴人違反
      消防法第35條之行為與吳美慧及王淑芬二人之死亡間，有
      客觀之相當因果關係，被上訴人並因犯修正前消防法第35
      條前段之致人於死罪，經台灣南投地方法院99年度訴字第
      239號刑事判決判處有期徒刑壹年拾月等情，此有上開刑
      事判決附卷可參（見本院卷第138至157頁）。按建築法第
      77條第1項固規定：「建築物所有權人、使用人應維護建
      築物合法使用與其構造及設備安全。」；惟按消防法第2
      條規定：「本法所稱管理權人係指依法令或契約對各該場
      所有實際支配管理權者；其屬法人者，為其負責人。」是
      無論依消防法第10條規定須向消防局提出消防安全設備圖
      說審查者或依前述修正前消防法第35條前段之規定，負有
      該條設置消防安全設備之注意義務者，均為場所之「管理
      權人」。被上訴人既為該ＫＴＶ之管理權人，當然負有設
      置消防安全設備之注意義務。本件火災於起火燃燒後，火
      勢迅速延燒致系爭房屋嚴重毀損，既因該被上訴人未依相
      關消防法規規定設置消防安全設備所致，亦難謂上訴人於
      本件火災之擴大，與有過失。
三、如被上訴人須就系爭火災負損害賠償責任，其可請求之修復
    費用金額為何？
（一）上訴人主張系爭房屋因火災已全部被燒燬，爰以其修復所
      需費用，作為估算其房屋之損害賠償數額等語。
（二）依民法第196條請求賠償物被毀損所減少之價額，得以修
      復費用為估定之標準，但以必要者為限（例如修理財產以
      新品換藥品，應予折舊），最高法院七十七年度第九次民
      事庭會議決議（一）可資參照）。經本院委請台灣省建築
      師公會鑑定結果認：鑑定標的物為一樓鋼架造烤漆板屋頂
      建物一棟，其鋼架、烤漆板屋頂、烤漆板牆、天花板、門
      窗、水電設備、消防設備大部分已燒損，磚牆尚可使用，
      但內牆粉刷及地磚需打除重新施作，正面外牆重新油漆，
      拆除屋架之鋼廢料可抵其清運費用，參考台灣省建築師公
      會損害修復標準單價表，修復費用共計2,617,383元等情
      ，此有外放台灣省建築師公會鑑定報告書可稽。另依「臺
      灣省建築師公會損害修復標準單價表」第十五項之1「零
      星整修及其他」一式費用10-15％，之2「利潤、稅捐及管
      理費」一式費用以15％計算，此有「臺灣省建築師公會損
      害修復標準單價表」附卷可參（見本院卷第129頁），而
      上開鑑定報告就「零星整修及其他」一式費用，採用10％
      計算，就「利潤、稅捐及管理費」一式費用以15％計算，
      尚稱合理。
（三）上訴人所有系爭建物，因本件火災而於97年4月29日燒損
      ，經鑑定後，除磚牆尚可使用，但內牆粉刷及地磚需打除
      重新施作，正面外牆重新油漆外，其餘大部分均已燒損，
      ，自應重新修建始有用使用價值；故計算系爭建物折舊時
      ，仍自應算至火災發生時之97年4月29日。查，上訴人所
      有系爭房屋完成於89年1月4日（附件十二），燒毀於97年
      4月29日，合計使用8.3年，系爭建物主結構為鋼架造，其
      折舊率依南投縣各類房屋折舊率及耐用年數標準表為每年
      1.2％，此有南投縣各類房屋折舊率及耐用年數標準表附
      卷可參（見本院卷第173頁），使用8.3年之折舊率合計為
      9.96％，則扣除折舊後之修復費用為2,356,692元（計算
      方式：2,617,383（1－9.96％）＝2,356,692，元以下
      四捨五入）。故上訴人主張其修復費用為2,356,692，洵
      屬有據。
      被上訴人雖主張依固定資產耐用年數表或所得稅之規定，
      計算折舊云云。行政院所頒布之固定資產耐用年數表及固
      定資產折舊率乃供公家機關會計報表使用，實務上應以本
      案發生地南投縣各類房屋耐用年數及折舊率標準表所列較
      符民情。
四、綜上所述，上訴人主張本件火災係因可歸責於經被上訴人允
    許使用系爭房屋之第三人吳美慧及王淑芬之其中一人或二人
    ，於使用瓦斯爐有重大過失所致，為可採信。則上訴人依據
    民法第433條規定，請求被上訴人給付2,356,692，及其中16
    0萬元自起訴狀繕本送達翌日即97年5月31日起，其中756,69
    2元自民事擴張聲明準備書狀送達翌日即99年5月6日起，均
    至清償日止，按年息百分之5計算之利息為有理由，應予准
    許。並依兩造陳明各酌定相當擔保金額為准、免假執行之宣
    告。原判決為上訴人敗訴判決，尚有未洽。上訴意旨指摘原
    判決不當，求予廢棄改判，為有理由。爰由本院予以廢棄改
    判，如主文第二項所示。
五、本件事證已臻明確，兩造其餘攻擊防禦方法及所提證據，與
    本判決結果並無影響，爰不一一論述。另上訴人依據民法第
    433規定，請求被上訴人就系爭火災負損害賠償責任，既有
    理由；則上訴人另主張依民法第184條第2項規定，請求被上
    訴人負損害賠償責任，即毋庸審酌，併此敘明。
六、據上論結，本件上訴為有理由，依民事訴訟法第450條、第
    78條、第463條、第390條第2項、第392條，判決如主文。
中    華    民    國   100    年    3     月    1     日
                民事第二庭    審判長法  官  邱森樟
                                    法  官  蔡秉宸
                                    法  官  翁芳靜
以上正本係照原本作成。
如對本判決上訴，須於收受判決送達後20日內向本院提出上訴書
狀，其未表明上訴理由者，應於提出上訴後20日內向本院提出上
訴理由書（須按他造人數附具繕本）。
上訴時應提出委任律師為訴訟代理人之委任狀。具有民事訴訟法
第466條之1第1項但書或第2項之情形為訴訟代理人者，另應附具
律師及格證書及釋明委任人與受任人有該條項所定關係之釋明文
書影本。如委任律師提起上訴者，應一併繳納上訴審裁判費。
                                    書記官  粘銘環
中    華    民    國   100    年    3     月    1     日
                                                      Ｓ